臺灣高等法院臺中分院民事裁定
109年度上字第117號
被上訴人即
變更之訴原告  温承翰
訴訟代理人    陳浩華律師
複代理人      陳博芮  
變更之訴被告  奉天宮  
法定代理人    林山海  
訴訟代理人    陳益盛律師
上列當事人間請求拆屋還地事件，上訴人對於中華民國108年12
月30日臺灣臺中地方法院108年度訴字第1899號第一審判決，提
起上訴，並就共同被告奉天宮管理委員會部分為訴之變更，本院
裁定如下：
    主  文
被上訴人變更之訴駁回。
變更之訴之訴訟費用由被上訴人負擔。
    理  由
一、按當事人於第二審為訴之變更或追加，除有民事訴訟法第25
    5條第1項第2款至第6款規定之情形外，非經他造同意，不得
    為之，同法第446條第1項定有明文。此第二審程序之特別規
    定，排除同法第255條第1項第7款之適用，法院無從因不甚
    礙被告之防禦及訴訟之終結，而許訴之變更或追加(最高法
    院110年度台抗字第6號民事裁定參照)。又民事訴訟法第255
    條第1項第2款規定，因可利用原訴訟資料，除有害於對造防
    禦權之行使外，固得適用於當事人之變更或追加。然在第二
    審依同法第446條第1項適用第255條第1項第2款變更或追加
    當事人，須於對造之審級利益及防禦權之保障無重大影響，
    始得為之，以兼顧當事人訴訟權益之保障及訴訟經濟之要求
    (最高法院109年度台抗字第737號民事裁定參照)。
二、被上訴人於原審起訴主張坐落臺中市○○區○○段000地號土地(
    下稱甲地)、同段803地號土地(下稱乙地)為被上訴人共有，
    上訴人（即原審共同被告）奉天宮管理委員會（下稱奉天宮
    管委會）所有地上物，無權占用甲地如原判決附圖(下稱附
    圖)所示B、C部分，占用乙地如附圖所示E、F、G、H部分土
    地，爰依民法第821條前段、第767條規定，求為命上訴人奉
    天宮管委會應將上開地上物拆除，並將所占用之土地返還被
    上訴人及其他共有人。嗣被上訴人於本院審理時，主張奉天
    宮為上開地上物之事實上處分權人，奉天宮管委會係奉天宮
    之管理及執行機關，依民事訴訟法第446條第1項但書、第25
    5條第1項第2款及第7款規定，請求就共同被告奉天宮管委會
    部分變更被告為奉天宮等語（見本院卷㈠第214頁、卷㈡第73
    頁)。
三、而查，被上訴人所為訴之變更，經奉天宮管委會及奉天宮均
    以損及奉天宮審級利益為由，當庭表示不同意（見本院卷㈠
    第504頁、本院卷㈡第72頁）。又奉天宮與奉天宮管委會乃不
    同人格主體，奉天宮方為被上訴人請求拆除地上物之處分權
    人，已難認二者之請求基礎事實同一，又民事訴訟法第446
    條第1項，已排除同法第255條第1項第7款之情形，業如前述
    。是以被上訴人依據民事訴訟法第466條第1項但書、第255
    條第1項第2款、第7款規定，變更被告為奉天宫，已屬無據
    。且如於第二審准許被上訴人變更被告為奉天宮，無異剝奪
    奉天宮參與第一審訴訟程序之利益，有害其程序權之保障，
    奉天宮管委會及奉天宮既已明確表示不同意被上訴人於第二
    審為訴之變更，揆諸首揭規定及說明，被上訴人所為訴之變
    更於法不合，不應准許，應予駁回。
中　　華　　民　　國　　110 　年　　7 　　月　　22　　日
                  民事第五庭  審判長法　官  許秀芬
                                    法　官  游文科
                                    法　官  李慧瑜
正本係照原本作成。
如不服本裁定應於裁定送達後10日內向本院提出抗告理由狀（須
按他造人數附具繕本），並繳納抗告裁判費新台幣1,000元。

                                    書記官  陳秀鳳
中　　華　　民　　國　　110 　年　　7 　　月　　22　　日